【裁判字號】    90,訴,801
【裁判日期】    900904
【裁判案由】    偽造文書等
【裁判全文】
臺灣高雄地方法院刑事判決                            九十年度訴字第八一號
    公  訴  人  臺灣高雄地方法院檢察署檢察官
    被      告  乙○○
右列被告因偽造文書等案件，經檢察官提起公訴（八十九年度偵緝字第一六一一號）
，本院判決如左：
    主  文
乙○○連續意圖為自己不法之所有，而侵占對於業務上所持有之物，處有期徒刑柒月
。
    事  實
一、乙○○係任職設於高雄市新興區○○○路三五二號「中國時報高雄分社」之發行
    組長（亦為送報生組長），負責管理報社訂戶資料、送報生及兼收取報費等業務
    ，為從事業務之人。自民國八十七年六月間起至八十九年間止，其因缺錢花用，
    竟基於意圖為自己不法所有及偽造私文書而加以行使暨盜用印章之概括犯意，利
    用身為上開報社發行組長職務之便，以下列方式侵占該報社報費供己花用：（一
    ）陸續拿取報社已淘汰充做報生聯絡簿而隨意放置之舊空白收據，填寫客戶姓名
    、住址等資料及報費金額後，於超過授權範圍外蓋用由其保管而專用以蓋印報社
    宣傳海報之無統一編號報社橢圓章，或藉故向報社會計人員借用有統一編號報社
    章蓋用，偽造原屬會計人員始有權製作之報費收據，而委託不知情之送報生或親
    自持之向客戶收取報費，足以生損害於中國時報高雄分社及訂報客戶，並將所收
    取之報費以變易持有為所有之意思，予以侵占入己。嗣乙○○為掩飾其前開侵占
    犯行，於事隔一段時間後，會將先前所收取而挪用之報費繳回報社，此時報社會
    計人員會開立收據予其收執，其乃央託會計人員無庸填寫收據內容，再持該新的
    空白收據向另位客戶收取報費，以此方式反覆將收取之報費侵占挪用後再予補足
    ；（二）或乘會計人員忙碌，而客戶又急著繳交報費之機會，向會計人員借用新
    的空白收據（惟會計人員會留存一空白存根聯）後向客戶收取報費並予以侵占，
    事後則向會計人員謊稱收據遺失而藉故不將收據、報費繳回，如會計人員再三催
    繳則要求暫緩繳交，再伺機拖延不繳；（三）或如客戶之報費已被其預收挪用，
    而知悉收費員欲持電腦列印之月付收據向客戶收取報費時，即告知收費員該客戶
    已改辦一年或半年份預付報費，勿庸前往收取等語，而將收據留壓下來，然有些
    收據未能即時攔截而被收費員退回會計人員處者，於會計人員前來查詢時，便告
    知已收取而請准暫緩繳交，或佯稱查後彙報，如會計人員一再催繳，就以後來所
    收取之報費墊補，如事忙未催繳則伺機拖延不繳而挪用之。乙○○以前開方式共
    計侵占報社報費新台幣（下同）三十萬三千四百六十八元。迨於八十九年六月十
    二日，乙○○因罹患重感冒未上班，亦未辦理離職手續，於其曠職期間，報社主
    任甲○○陸續接獲客戶來電聲稱未收到報社所附贈之贈品，查覺有異，向客戶及
    報社送報員查證後始知上情。
二、案經中國時報高雄分社主任甲○○訴由臺灣高雄地方法院檢察署檢察官偵查起訴
    。
    理  由
一、訊據被告乙○○對於右揭利用報社發行組長職務而陸續偽造報費收據私文書後加
    以行使並用以侵占報費入己花用之事實，於偵查及本院審理中均坦承不諱，核與
    告訴人中國時報高雄分社之代表人甲○○指訴之情節大致相符，並經證人即中國
    時報高雄分社送報員蔡民贈、報社會計人員朱玉雲於偵查中到庭結證屬實，復有
    侵占款項明細表二份（偵緝字偵查卷第三十八至四十四頁及第五十頁）、報費收
    據影本（偵緝字偵查卷第四十五至四十九頁及第五十一頁）等資料在卷可證。是
    以本案事證明確，被告之犯行堪以認定。
二、查被告乙○○係中國時報高雄分社之發行組長，收取報費為其業務之一，係從事
    業務之人，於超過授權範圍外盜用由其保管而專用以蓋印報社宣傳海報之無統一
    編號報社橢圓印章，或藉故向會計人員借用而盜用有統一編號橢圓印章，偽造原
    屬會計人員始有權製作之報費收據後，委託不知情之送報生或親自行使而持向客
    戶收取報費，足以生損害於中國時報高雄分社及訂報客戶，又將業務上收取持有
    之報費擅自挪用，核其所為，係犯刑法第二百十六條、第二百十條之行使偽造私
    文書罪及同法第三百三十六條第二項之業務侵占罪。其將部分偽造之收據委託不
    知情之送報生行使而持向客戶收取報費，此部分行使偽造私文書之犯行，乃屬間
    接正犯。被告超過授權範圍外蓋用報社印章之盜用印章行為，乃係偽造報費收據
    私文書之階段行為；又被告偽造報費收據私文書之低度行為應為行使偽造報費收
    據私文書之高度行為所吸收，均不另論罪，應依行使偽造私文書罪處斷。又被告
    先後多次行使偽造私文書及侵占報費之犯行，均時間緊接，方法相同，分別觸犯
    構成要件相同之罪名，顯係基於概括犯意反覆為之，為連續犯，均應論以一罪並
    依法加重其刑。又其連續盜用報社印章，偽造報費收據私文書，進而持向客戶收
    取報費而挪用報費，其所犯連續行使偽造私文書與連續業務侵占兩罪之間，有方
    法、結果之牽連關係，為牽連犯，應依刑法第五十五條之規定，從一重之連續業
    務侵占罪處斷。爰審酌被告前無任何犯罪前科，有台灣高等法院被告全國前案紀
    錄表在卷可憑，素行非差，及其犯罪動機、方法、目的、所生危害，犯罪後坦承
    犯行，然未清償告訴人所侵占款項等一切情狀，量處如主文所示之刑。
據上論斷，應依刑事訴訟法第二百九十九條第一項前段，刑法第五十六條，第三百三
十六條第二項，第二百十六條，第二百十條，第五十五條，罰金罰鍰提高標準條例第
一條前段，判決如主文。
本案經檢察官莊榮松到庭執行職務。
中      華      民      國      九十      年      九      月      四    日
                                  臺灣高雄地方法院刑事第六庭
                                      法  官  周  玉  群
右正本證明與原本無異。
如不服本判決，應於判決送達後十日內，向本院提出上訴狀。
                    書記官  黃  英  彥
中      華      民      國      九十      年      九      月      四    日
中華民國刑法第二百十條（偽造變造私文書罪）
  偽造、變造私文書，足以生損害於公眾或他人者，處五年以下有期徒刑。
中華民國刑法第二百十六條（行使偽造變造或登載不實之文書罪）
  行使第二百十條至第二百十五條之文書者，依偽造、變造文書或登載不實事項或使
  登載不實事項之規定處斷。
中華民國刑法第三百三十六條（業務侵占罪）
  對於業務上所持有之物，犯前條第一項之罪者，處六月以上五年以下有期徒刑，得
  併科三千元以下罰金。


司法院資訊處製作；財團法人民間司法改革基金會備份。
